【裁判字號】    89,上易,2573
【裁判日期】    890731
【裁判案由】    傷害
【裁判全文】
台灣高等法院刑事判決                          八十九年度上易字第二五七三號
    上  訴  人  臺灣板橋地方法院檢察署檢察官
    被      告  甲○○
右上訴人因被告傷害案件，不服台灣板橋地方法院八十九年度易字第八００號中華民
國八十九年六月五日第一審判決（起訴案號：台灣台北地方法院檢察署八十九年度偵
字第四九三號），提起上訴，本院判決如左：
    主  文
原判決撤銷。
甲○○傷害人之身體，處有期徒刑參月，如易科罰金，以參佰元折算壹日。
    事  實
一、甲○○與乙○○係同胞兄妹關係，係二親等旁系血親，為家庭暴力防治法所定之
    家庭成員。甲○○明知其父親鄭藍土預立遺囑，部分財產委託乙○○保管，甲○
    ○因不滿乙○○係已嫁出去之女兒，卻代為保管其父親鄭藍土之財物，因而發生
    齟齬。甲○○於民國八十八年十一月十五日十三時許，前往臺北縣樹林市○○路
    五六六號乙○○之住處，與乙○○理論未果。詎甲○○竟萌普通傷害之犯意，出
    手毆打乙○○頭部，致乙○○受有：上額部瘀腫傷、左眼眶周圍瘀傷二乘五公分
    、左上唇鼻部瘀傷一乘二公分之傷害。
二、案經被害人乙○○訴請臺灣板橋地方法院檢察署檢察官偵查起訴。
    理  由
一、訊據被告甲○○固承認於前開時地出手打其胞妹即告訴人乙○○之事實，惟矢口
    否認造成告訴人如事實欄所載之傷害，辯稱其出手不重，告訴人傷勢應不致如此
    之嚴重云云。
二、經查：右揭犯罪事實，業據告訴人乙○○指述綦詳，核與證人即在場之曾陳美、
    曾陳玉之證述相符，並有行政院衛生署臺北醫院診斷證明書在卷足資佐證。且證
    人曾陳美、曾陳玉於原審均證稱：有看到被告甲○○打告訴人乙○○的頭部，頭
    部都腫起來了，之後即由告訴人之姪子「阿博」帶告訴人乙○○至醫院等語（見
    原審法院卷第十九頁至第二０頁八十九年四月十九日訊問筆錄）。而前開行政院
    衛生署臺北醫院診斷證明書則載明：告訴人乙○○於八十八年十一月十五日即案
    發當日前往應診，檢查結果受有如事實欄所述之傷害。足證告訴人乙○○所受上
    開傷害確係受被告甲○○之毆打所致，被告甲○○所辯顯屬圖卸之詞，不足採信
    。本件事證明確，被告犯行堪予認定。
三、按本件被告甲○○與告訴人乙○○係兄妹關係，為家庭暴力防治法第三條第四款
    所定之家庭成員。核被告甲○○所為，係犯刑法第二百七十七條第一項之普通傷
    害罪，屬家庭暴力防治法第二條第二項所定之家庭暴力犯罪。
四、原審據以論罪科刑固非無見，惟查原判決未斟酌被告甲○○身高力壯，只因家庭
    細故，卻前往告訴人夫家以暴力加害告訴人，且以拳頭多次攻擊告訴人之頭部，
    僅量處拘役四十日，量刑稍嫌過輕。檢察官上訴執此指摘原判決不當，為有理由
    。原判決既有前揭可議之處，應由本院將原判決撤銷改判。爰酌被告甲○○係肇
    因於告訴人為其父財物保管糾紛而犯罪之動機，其主觀上認嫁出去之女兒無權過
    問娘家財務之處理，囿於傳統重男輕女之思維而有本件犯行，其觀念於男女平權
    之現代社會中並非正確，所用之暴力手段亦不符法治社會之規範，及告訴人之傷
    害程度、犯罪後仍未向告訴人道歉認錯之態度等一切情狀，量處主文第二項所示
    之刑，並諭知易科罰金之折算標準。
據上論斷，應依刑事訴訟法第三百六十九條第一項前段、第三百六十四條、第二百九
十九條第一項前段，刑法第二百七十七條第一項、第四十一條、罰金罰鍰提高標準條
例第一條前段、第二條，判決如主文。
本案經檢察官楊楚猛到庭執行職務。
中    華    民    國    八十九    年        七        月      三十一    日
                            台灣高等法院刑事第二十庭
                                審判長法  官  葉  麗  霞
                                      法  官  余  來  炎
                                      法  官  王  炳  梁
右正本證明與原本無異。
不得上訴。
                                      書記官  潘  大  鵬
中    華    民    國    八十九    年        八        月      一        日
附錄：本案論罪科刑法條全文
刑法第二百七十七條第一項：
傷害人之身體或健康者，處三年以下有期徒刑，拘役或一千元以下罰金。


司法院資訊處製作；財團法人民間司法改革基金會備份。
